【裁判字號】    95,交聲,601
【裁判日期】    951130
【裁判案由】    違反道路交通管理處罰條例聲明異議
【裁判全文】
臺灣桃園地方法院交通事件裁定     95年度交聲字第601號
原處分機關  交通部公路總局新竹區監理所中壢監理站
異  議  人  甲○○
即受處分人
上列受處分人因違反道路交通管理處罰條例案件，對交通部公路
總局新竹區監理所中壢監理站於民國95年10月14日所為之裁決（
壢監裁字第裁53－GC0000000 號），聲明異議，本院裁定如下：
    主  文
異議駁回。
    理  由
一、本件聲明異議意旨略以：異議人即受處分人甲○○於民國95
    年9 月6 日駕車行經臺中市市○○○路與惠中二街口，為臺
    中警察局交通警察隊舉發使用註銷駕照執照駕車，經異議人
    向原處分機關承辦人員蕭遠鈞先生查詢後，方知異議人係因
    已廢棄汽車車牌號碼MK-0647 號自小客車超速罰單未繳，而
    遭監理單位於93年6 月2 日逕行註銷駕駛執照。異議人於90
    年間退休後即居住於臺中住所，其間從未接獲中壢監理站所
    寄發之吊銷駕照裁決書，因此遭註銷駕駛執照，實感冤枉，
    請求准予恢復駕駛執照云云。
二、原處分意旨略以：異議人所有MK-0647 號自用小客車於92年
    5 月25日16時43分在國道3 號北上284.1 公里，為內政部警
    政署國道公路警察局第八警察隊查獲「速限110 公里時速12
    7 公里超速17公里（經科學儀器採證）」違規，填掣公警局
    交字第ZH0000000 號通知單（下稱本案超速通知單），並檢
    附照片逕行舉發。該超速通知單經舉發單位由中壢建國路郵
    局於92年9 月19日寄存送達異議人戶籍地「桃園縣中壢市○
    ○○街37之1 號3 樓」，本案超速通知單送達後，異議人未
    於15日內向原處分機關到案繳納罰鍰或陳述意見，故該機關
    依法裁決如壢監裁字第裁53-ZH0000000號裁決書（下稱本案
    超速裁決書）主文；而該超速裁決書經中壢建國路郵局於93
    年4 月22日寄存送達異議人戶籍地「桃園縣中壢市○○○街
    37之1 號3 樓」，本案超速裁決書送達後，異議人亦未依該
    裁決書主文於期限內繳納罰鍰，又未於期限內繳送駕照辦理
    易處吊扣，該機關爰依裁處時道路交通管理處罰條例規定於
    93年6 月2 日吊銷異議人駕駛執照，自93年6 月2 日起一年
    內不得重新考領駕駛執照。嗣後異議人於民國95年9 月6 日
    0 時46分，在臺中市市○○○路與惠中二街口，為臺中市政
    府警察局交通隊查獲「使用註銷駕照駕車」之違規，填製中
    市警交字第GC0000000 號號舉發違反道路交通管理事件通知
    單（下稱本案使用註銷駕照駕車違規通知單）當場舉發，代
    保管有效日期85年8 月18日普通小型車駕駛執照1 枚。經移
    送原處分機關，原處分機關以異議人違反道路交通管理處罰
    條例第21條第1 項第4 款規定，於95年10月14日以壢監裁字
    第裁53-GC0000000號裁決書（下稱本案使用註銷駕照駕車裁
    決書）裁處罰鍰新臺幣（下同）9,000 元，扣繳駕照等語。
三、關於本案超速通知單及裁決書部分
  (一)查異議人之戶籍自75年12月20日起即設於「桃園縣中壢市○
    ○○街37之1 號3 樓」，迄今（95年11月30日）均未曾遷移
    ，此有個人基本資料查詢結果1 件附於本院卷中可參，且異
    議人從未向相關機關陳報其他送達地址作為居所，則該等機
    關依法向異議人之住所即該戶籍地址送達，即屬合法，合先
    敘明。
  (二)按處理違反道路交通管理事件，有關文書送達之程序，依行
    政程序法之規定。又送達於應受送達人之住居所、事務所或
    營業所為之，但在行政機關辦公處所或他處會晤應受送達人
    時，得於會晤處所為之；又於應送達處所不獲會晤應受送達
    人時，得將文書付與有辨別事理能力之同居人、受僱人或應
    送達處所之接收郵件人員；又送達不能依前2 條規定為之者
    ，得將文書寄存送達地之地方自治或警察機關，並作送達通
    知書兩份，一份黏貼於應受送達人住居所、事務所、營業所
    或其就業處所門首，另一份交由鄰居轉交或置於該送達處所
    信箱或其他適當位置，以為送達。前項情形，由郵政機關為
    送達者，得將文書寄存於送達地之郵政機關。寄存機關自收
    受寄存文書之日起，應保存三個月，行政程序法第72條第1
    項、第73條第1 項及第74條分別定有明文。又道路交通管理
    處罰條例所定罰鍰之處罰，行為人接獲違反道路交通管理事
    件通知單後，於15日內得不經裁決，逕依第92條第3 項之罰
    鍰基準規定，向指定之處所繳納結案；不服舉發事實者，應
    於15日內，向處罰機關陳述意見；其不依通知所定期限前往
    指定處所聽候裁決，且未依規定期限繳納罰鍰結案或向處罰
    機關陳述意見者，處罰機關得逕行裁決之，道路交通管理處
    罰條例第9 條第1 項定有明文。再按民事訴訟文書之寄存送
    達，依92年2 月7 日修正公布、同年9 月1 日施行之民事訴
    訟法第138 條第2 項規定，自寄存之日起，經10日發生效力
    ，此因應受送達人未必能即時領取訴訟文書而知悉其內容，
    故特設此規定以保障其權益。行政程序法雖未如前述民事訴
    訟法增設第138 條第2 項規定，但基於保障應受送達人權益
    之同一理由，解釋上應認為有上開規定之類推適用。
  (三)本案超速通知單，經內政部警政署國道公路警察局檢附照片
    逕行舉發，經寄送至異議人戶籍地「桃園縣中壢市○○○街
    37之1 號3 樓」因為未獲會晤本人亦無受領文書之同居人，
    受僱人或應送達處所之接收郵件人員，遂於92年9 月19日將
    該文書寄存於中壢建國路郵局，此有送達證書影本附卷可稽
    （見本院卷第14頁），並作送達通知書二份，一份黏貼於應
    受送達人門首，另一份交由鄰居轉交。依前開規定，本案超
    速通知單自寄存之日起，經10日發生效力，即於92年9 月29
    日已合法送達之。
  (四)次按違反道路交通管理處罰條例之處罰，於裁決前應給予違
    規行為人陳述之機會，道路交通管理處罰條例第8 條第2 項
    定有明文。又上開條例所定罰鍰之處罰，行為人接獲違反道
    路交通管理事件通知單後，於15日內得不經裁決，逕依第92
    條第3 項之罰鍰基準規定，向指定之處所繳納罰鍰結案；不
    服舉發事實者，應於15日內，向處罰機關陳述意見：其不依
    通知所定期限前往指定處所聽候裁決，且未依規定期限繳納
    罰鍰結案或向處罰機關陳述意見者，處罰機關得逕行裁決之
    ，同條例第9 條第1 項可資參照。經查，本件舉發違規通知
    單之寄存送達程序，並無不合法，已見前述，依上說明，原
    處分機關自得不待異議人陳述，而逕行裁決。
  (五)原處分機關依上述規定所開立之本案超速裁決書（即壢監裁
    字第裁53-ZH0000000號），經原處分機關於93年4 月22日郵
    寄異議人之桃園縣中壢市○○○街37之1 號3 樓戶籍住所處
    ，因未獲會晤異議人本人，且亦無得受領文書之異議人之同
    居人等，乃製作送達通知書黏貼異議人上開戶籍住所門首，
    另一份置於異議人住所信箱，並將該通知單郵件寄存於中壢
    建國路郵局寄存送達，此有送達證書影本附卷可稽（見本院
    卷第11頁），而異議人之法定住所確為該戶籍地無誤，已如
    前所述，是上開裁決書既經原處分機關依據行政程序法第74
    條規定於93年4 月22日寄存送達於中壢建國路郵局，揆諸上
    揭說明，自寄存送達之日起經10日（即93年5 月2 日）生效
    ，該舉發通知單已生合法送達之效力，是原處分機關因異議
    人未於期限內依法提出申訴或主動到案處理，遂於93年6 月
    2 日註銷駕駛執照，自無任何違法之處。
  (六)綜上，本案超速裁決書合法送達後，再由原處分機關依法註
    銷異議人之駕駛執照，經核均無違誤，異議人如因其未居住
    戶籍地而漏收通知單、裁決書之不利事由，應歸責於異議人
    本身，尚不影響上開文書已生合法送達之效力。
四、關於本案使用註銷駕照違規通知單及裁決書部分
  (一)按道路交通管理處罰條例第21條第1 項第4 款規定：「汽車
    駕駛人，有下列情形之一（第四款、駕駛執照業經吊銷、註
    銷仍駕駛小型車或機器腳踏車。）者，處新台幣6,000 元以
    上12,000元以下罰鍰，並當場禁止其駕駛。」；第4 項亦規
    定：「第四款之駕駛執照，均應扣繳之」。
  (二)查異議人於駕照註銷後迄今尚未重新考領，嗣於95年9 月6
    日駕駛QO-1407 號自用小客車，異議人對駕駛事實並不爭執
    ，而經警方攔停舉發，異議人汽車駕駛執照確已註銷，其違
    反道路交通管理處罰條例第21條第1 項第4 款規定甚明。
  (三)異議人之駕駛執照既依法予以註銷，其於93年6 月2 日註銷
    駕駛執照一年後（即94年6 月2 日起）迄今均未重新考領駕
    駛執照，而於汽車駕駛執照已註銷之情形下，於95年9 月6
    日駕駛車牌號碼QO-1407 號自用小客車行經臺中市市○○○
    路與惠中二街口，已堪認定確有使用註銷駕駛執照駕駛小型
    車之違規行為，從而原處分機依道路交通管理處罰條例第21
    條第1 項第4 款及違反道路交通管理事件統一裁罰基準表之
    規定，裁處異議人9,000 元整，並扣繳駕照，依法並無違誤
    ，且所裁罰之金額亦無不當之處，本件異議人之異議為無理
    由，自應駁回其異議。
五、依道路交通案件處理辦法第18條，裁定如主文。
中    華    民    國    95    年    11    月    30    日
                  交通法庭  法  官  吳勇毅
以上正本證明與原本無異。
如不服本裁定，應於裁定送達後5 日內向本院提出抗告狀。
                            書記官  陳夏施
中    華    民    國    95    年    12    月    4     日


司法院資訊處製作；財團法人民間司法改革基金會備份。
